臺灣臺中地方法院刑事判決　96年度訴字第2496號
公 訴 人　臺灣臺中地方法院檢察署檢察官
被　　告　甲○○
選任辯護人 李振祥律師
上列被告因誣告案件，經檢察官提起公訴（九十六年度偵字第一
四二三四號），被告於準備程序中就被訴事實為有罪之陳述，本
院合議庭裁定改以簡式審判程序審理，判決如下：
    主          文
甲○○意圖他人受刑事處分，向該管公務員誣告，處有期徒刑肆
月，減為有期徒刑貳月。緩刑貳年，緩刑期內付保護管束。
    犯罪事實及理由
一、犯罪事實：甲○○原係臺中市○區○○街六八號「民富市場
    」之攤販，其明知該市場負責人乙○○於民國八十八年十二
    月起，至九十五年三月三十日止，並無私自佔用臺中市○區
    ○○段九八八、九八九地號等二筆民富市場土地，並向其強
    行收取規費每月新臺幣（下同）一萬二千元，前後共收取九
    十一萬二千元及電費九萬餘元，並對其恫稱：若不配合就拆
    攤趕出市場等語，竟基於使乙○○受刑事處分之意圖，於九
    十六年二月十五日晚間八時許，至臺中市警察局第三分局偵
    查隊報案指稱：乙○○於前揭時地涉有上開恐嚇取財犯行云
    云，並於報案當日製作警詢筆錄時，詳細指述乙○○涉有上
    開犯行。嗣經本署檢察官於九十六年四月二十四日以九十六
    年度偵字第八○六○號為不起訴處分，並於同年五月十六日
    確定在案。
二、證據名稱：
  (一)被告甲○○於本院審理中之自白認罪。
  (二)告訴人乙○○於偵查及本院審理中之指訴。
  ３卷附臺灣臺中地方法院檢察署九十二年度偵字第一二九六號
    、九十六年度偵字第八○六○號不起訴處分書、本院八十六
    年度重訴字第三八八號民事判決書、乙○○與廖美燕訂立之
    合約書、台汽房地標售資訊網頁資料、臺中市政府府九十五
    年五月十八日號函、甲○○檢舉書、民富市場攤位預定租貸
    協議書、民富市場攤販使用管理契約書、繳費收據等影本各
    一件。
三、按犯誣告之罪，於所誣告之案件裁判確定前自白者，減輕或
    免除其刑，刑法第一百七十二條定有明文，上訴人既在原審
    自白其告訴某甲等強借及搶奪行為為虛偽，縱其自白當時某
    甲等之搶奪案件業經檢察官不起訴處分確定，但處分確定究
    與裁判確定不同，是其自白仍不得謂非在所誣告之案件裁判
    確定以前，按照前開說明，自應予減輕或免除其刑；又按甲
    誣告乙竊盜，經偵查乙竊盜罪嫌不足，予以不起訴處分確定
    ，或判決無罪確定，檢察官乃對甲以誣告罪提起公訴，審判
    中甲始自白告乙係誣告，如其自白在所誣告之案件經判決無
    罪確定後者，因與刑法第一百七十二條之規定不合，不得減
    輕或免除其刑，如其自白在所誣告之案件經檢察官處分不起
    訴確定後者，依本院三十一年上字第二二一一號判例，仍可
    適用刑法第一百七十二條之規定，減輕或免除其刑，最高法
    院三十一年上字第二二一一號判例及六十六年度第五次刑庭
    庭推總會議決議可參。查被告甲○○對告訴人乙○○犯刑法
    第一百六十九條第一項之誣告之行為，其所誣告之案件業經
    臺灣臺中地方法院檢察署九十六年度偵字第八○六○號為不
    起訴處分確定在案，嗣於本院準備程序期日自白其犯罪，揆
    諸上揭最高法院決議之要旨及刑法第一頁七十二條之規定，
    被告於所誣告之案件裁判確定前自白，減輕其刑。
四、爰審酌被告甲○○尚無前科，惟因所承租市場攤位，無法配
    合告訴人乙○○之管理而離開該市場，與告訴人心生嫌隙，
    竟思以誣告之方式，動用國家公權力，以達個人目的，造成
    告訴人乙○○有遭受刑事追訴之危險，嚴重妨礙司法偵查之
    適正執行，浪費國家司法資源，其行為自屬可議，念其無識
    ，經本院曉以法律之規定後而終能坦承犯行，犯後態度尚非
    全然不佳，且告訴人於審判期日表示與被告係昔日舊識，可
    接受被告從輕之量刑（事後於辯論終結後又具狀表示認被告
    並時悔意）等一切情狀，量處如主文所示之刑，以示懲儆。
    又被告所犯本件之罪其行為時間在民國九十六年四月二十四
    日之前，合依中華民國九十六年罪犯減刑條例第二條第一項
    第三款之規定，減其宣告刑二分之一。另查被告前未曾因故
    意犯罪受有期徒刑以上刑之宣告，有臺灣臺中地方法院檢察
    署刑案資料查註紀錄表及臺灣高等法院被告前案紀錄表附卷
    可稽，其因一時失慮，致觸犯本案犯行，經此刑之教訓，當
    知所警惕，而無再犯之虞，且被告目前為單親家庭育有一年
    十四歲之子，本院認前開對其宣告之刑，以暫不執行為適當
    ，依刑法第七十四條第一項第一款併予宣告緩刑二年，及依
    刑法第九十三條第一項規定，諭知緩刑期間付保護管束，以
    啟自新及節制其日後再有不當之誣陷行為。
五、依刑事訴訟法第二百七十三條之一第一項、第二百九十九條
    第一項前段、第三百十條之二、第四百五十四條第一項，刑
    法第一百六十九條第一項、第一百七十二條、第七十四條第
    一項第一款、第九十三條第一項，中華民國九十六年罪犯減
    刑條例第二條第一項第三款、第七條，判決如主文。
六、如不服本判決，應於判決送達後十日內，向本院提出上訴狀
    （須附具體理由及繕本），上訴於臺灣高等法院臺中分院。
    上訴書如未敘述理由，應於上訴期間屆滿後20日內補提理由
    書於本院。
中　　華　　民　　國　　96　　年　　12　　月　　11　　日
  　                  刑事第三庭法　官　賴恭利
以上正本證明與原本無異。
                                書記官　孫立文
中　　華　　民　　國　　96　　年　　12　　月　　11　　日
附錄論罪科刑法條：
刑法第一百六十九條（誣告罪）
意圖他人受刑事或懲戒處分，向該管公務員誣告者，處七年以下
有期徒刑。
意圖他人受刑事或懲戒處分，而偽造、變造證據，或使用偽造、
變造之證據者，亦同。
